【裁判字號】    97,訴,1007
【裁判日期】    971202
【裁判案由】    違反毒品危害防制條例
【裁判全文】
臺灣屏東地方法院刑事判決              97年度訴字第1007號
公  訴  人  臺灣屏東地方法院檢察署檢察官
被      告  甲○○
上列被告因違反毒品危害防制條例案件，經檢察官提起公訴（97
年度毒偵字第1489號），被告於準備程序就被訴事實為有罪之陳
述，本院合議庭裁定由受命法官獨任逕行簡式審判程序，並予判
決如下：
    主  文
甲○○施用第一級毒品，累犯，處有期徒刑拾月；又施用第二級
毒品，累犯，處有期徒刑捌月。應執行有期徒刑壹年貳月。
    事  實
一、甲○○前於民國89年間因施用毒品案件，經本院以89年度毒
    聲字第252 號裁定送觀察勒戒後，認有繼續施用傾向，再以
    89年度毒聲字第557 號裁定予以強制戒治，期間經本院以89
    年度毒聲字第1648號及89年度毒聲字第2861號裁定停止強制
    戒治及撤銷停止強制戒治，續予戒治至期間屆滿後，由屏東
    地方法院檢察署檢察官於91年1 月2 日以91年度戒毒偵字第
    1 號為不起訴處分確定。復於92年6 月施用第一級毒品海洛
    因及第二級毒品安非他命，經屏東地方法院檢察署檢察官提
    起公訴，由臺灣高等法院高雄分院以93年度上訴字第463 號
    分別判處有期徒刑10月、6 月，應執行有期徒刑1 年確定，
    於94年8 月17日假釋期滿未經撤銷假釋，視為執行完畢。詎
    其猶不知悔改，明知海洛因業經公告列為毒品危害防制條例
    第2 條第2 項第1 款之第一級毒品，不得非法施用與持有，
    因未戒除施用毒品海洛因之惡習，仍另基於施用第一級毒品
    海洛因之犯意，於97年6 月5 日9 時許，在屏東枋寮醫院，
    以將海洛因摻水混合後置放於針筒內注射手臂血管之方式，
    施用第一級毒品海洛因1 次。又甲○○明知甲基安非他命業
    經公告列為毒品危害防制條例第2 條第2 項第2 款之第二級
    毒品，不得非法施用與持有，因未戒除施用毒品甲基安非他
    命之惡習，仍另基於施用第二級毒品甲基安非他命之犯意，
    於施用上開第一級毒品海洛因後，於同日9 時許後之上午，
    於97年6 月5 日9 時許，在屏東縣枋寮鄉○○村○○路8 號
    住處施用二級毒品甲基安非他命1 次。97年6 月7 日9 時30
    分許，因另涉竊盜案件（另經檢察官以97年度偵緝字第345
    號聲請簡易判決處刑），經通緝為警捕獲，且經其同意採集
    尿液送請鑑驗始查悉上情。
二、案經屏東縣政府警察局枋寮分局報告屏東地方法院檢察署檢
    察官偵查起訴。
    理  由
一、本件被告甲○○所犯係死刑、無期徒刑或最輕本刑為3 年以
    上有期徒刑以外之罪，亦非屬臺灣高等法院管轄第一審之案
    件，其於準備程序中就被訴事實為有罪之陳述，經本院告知
    簡式審判程序之旨，並聽取當事人意見後，經本院合議庭依
    刑事訴訟法第273 條之1 第1 項規定裁定由受命法官獨任進
    行簡式審判程序。又簡式審判程序之證據調查，依刑事訴訟
    法第273 條之2 規定，不受同法第159 條第1 項審判外陳述
    排除之限制；再被告對於卷內各項證據亦不爭執證據能力，
    復無事證顯示有何違法取得或類此瑕疵之情，故卷內所列各
    項證據，自得作為證據，合先敘明。
二、上開犯罪事實，業經被告甲○○於警詢（警卷第4 頁）及本
    院訊問時均坦認不諱，被告為警查獲後所採取之尿液，經送
    請臺灣檢驗科技股份有限公司以酵素免疫分析法檢驗及氣相
    層析質譜儀法確認檢驗結果，嗎啡（毒品海洛因之代謝物）
    與甲基安非他命均呈現陽性反應，此有臺灣檢驗科技股份有
    限公司於97年7 月1 日出具之檢驗報告1 紙（見警卷第6 頁
    ）、勘察採證同意書1 紙（見警卷第10頁）、屏東縣政府警
    察局枋寮分局辦理毒品尿液送檢受檢人真實姓名代號對照表
    涉嫌人1 紙（見警卷第8 頁），足見被告上開自白，確與客
    觀事實相符，堪予採認。
三、另按92年7月9日新修正之毒品危害防制條例刪除2犯及3犯之
    規定，一改修法前繁雜之處遇程序，僅將施用毒品者簡化區
    分為初犯、再犯，並認施用毒品者係屬病患性犯人，以觀察
    、勒戒戒除其身癮，並以強制戒治去除其心癮。經觀察、勒
    戒或強制戒治執行完畢釋放後，若係5 年後再犯該條例第10
    條施用毒品罪者，與同條例第20條第1 項、第2 項關於「初
    犯」之處理方式相同，檢察官應先聲請法院裁定令被告入勒
    戒處所觀察、勒戒，並視有無繼續施用毒品傾向，決定應予
    釋放、為不起訴之處分，或應聲請法院裁定令入勒戒處所強
    制戒治；若係5 年內「再犯」同條例第10條施用毒品罪者，
    依同條例第23條第2 項規定，檢察官則應依法追訴。觀諸該
    條例第20條第3 項之修正理由：「觀察、勒戒或強制戒治5
    年後再犯者，顯見前所實施之觀察、勒戒或強制戒治已足以
    遮斷其施用毒品之癮，為期自新及協助其戒除毒癮，對此5
    年後再犯者，爰明定仍適用初犯之規定，先經觀察、勒戒、
    強制戒治之程序。」及同條例第23條第2 項之修正理由：「
    為配合簡化施用毒品犯之刑事處遇程序，並鑑於經觀察、勒
    戒或強制戒治執行完畢釋放後5 年內再犯者，其再犯率甚高
    ，原據以實施之觀察、勒戒及強制戒治既已無法收其實效，
    自應施以刑事處遇。」，顯然如施用毒品者係前經觀察、勒
    戒或強制戒治等治療程序執行完畢5 年後，始再施用毒品之
    「初犯」，因前所執行之觀察、勒戒或強制戒治已足收戒除
    毒癮之效，自應重新執行觀察、勒戒或強制戒治等治療程序
    ，並於治療程序執行完畢後，由檢察官為不起訴處分，毋庸
    對之追訴處罰；反之，在「再犯」之情形，因其先前所為治
    療程序顯未能收戒斷毒癮之效，且考量施用毒品者之再犯率
    偏高，乃簡化其刑事處遇程序，而逕予追訴處罰，不再施以
    治療程序。參酌上開立法理由，修正毒品危害防制條例就施
    用毒品者，祇於「初犯」及「5 年後再犯」二種情形，有其
    追訴條件之限制，即須於初犯經觀察、勒戒或強制戒治釋放
    後，5 年內均無施用毒品之行為，始能認其前所實施之觀察
    、勒戒或強制戒治已足遮斷毒癮，而得於5 年後再犯時，再
    予適用初犯之規定，重行觀察、勒戒等程序。倘5 年內已經
    再犯，被依法追訴處罰，縱其第3 次（或第3 次以上）施用
    毒品之時間在初犯釋放5 年以後，即與「5 年後再犯」之情
    形有別，且因已於「5 年內再犯」，顯見其再犯率甚高，原
    實施觀察、勒戒或強制戒治，已無法收其實效，而無5 年戒
    斷期之存在，自無再經觀察、勒戒及強制戒治之必要，應由
    檢察官逕行起訴，始符新法修正之本旨。查本件被告於89年
    間因施用毒品案件，經本院以89年度毒聲字第252 號裁定送
    觀察勒戒後，認有繼續施用傾向，再以89年度毒聲字第557
    號裁定予以強制戒治，期間經本院以89年度毒聲字第1648號
    及89年度毒聲字第2861號裁定停止強制戒治及撤銷停止強制
    戒治，續予戒治至期間屆滿後，由屏東地方法院檢察署檢察
    官於91年1 月2 日以91年度戒毒偵字第1 號為不起訴處分確
    定。復於92年6 月施用第一級毒品海洛因及第二級毒品安非
    他命，經屏東地方法院檢察署檢察官提起公訴，由臺灣高等
    法院高雄分院以93年度上訴字第463 號分別判處有期徒刑10
    月、6 月，應執行有期徒刑1 年確定，於94年8 月17日假釋
    期滿未經撤銷假釋，視為執行完畢。此有臺灣高等法院被告
    前案紀錄表附卷可考，被告於上開強制戒治執行完畢後，既
    曾於5 年內再犯毒品危害防制條例第10條之罪，並業經判刑
    確定，本次被告復行觸犯毒品危害防制條例第10條之罪，自
    非屬毒品危害防制條例第20條第3 項所定「5 年後再犯」之
    情形，而應依法追訴處罰。綜此，本件事證已臻明確，被告
    施用毒品海洛因及甲基安非他命之犯行，均洵堪認定。
四、按海洛因、甲基安非他命分屬毒品危害防制條例第2 條第2
    項第1 款、第2 款所指之第一級、第二級毒品，核被告甲○
    ○所為，係犯毒品危害防制條例第10條第1 項之施用第一級
    毒品罪、同法條第2 項之施用第二級毒品罪。被告施用前持
    有第一級毒品及第二級毒品之低度行為，分別為其施用第一
    級毒品及第二級毒品之高度行為所吸收，均不另論罪。另被
    告有前揭犯罪事實欄所載之經有期徒刑宣告及執行完畢之情
    形，此有前開臺灣高等法院被告前案紀錄表在卷可按，被告
    於有期徒刑執行完畢後，5 年以內故意再犯本件皆為有期徒
    刑以上之罪，咸應依刑法第47條第1 項之規定論以累犯，並
    俱予以加重其刑。被告所犯前開2 罪間，犯意各別，罪名、
    行為且互殊，應予分論併罰之。爰審酌被告前已因施用毒品
    犯行經強制戒治及徒刑之執行，竟仍故態復萌，復行施用毒
    品不輟，無視於毒品對於自身健康之戕害及國家對於杜絕毒
    品犯罪之禁令；惟衡酌施用毒品係屬自戕行為，被告犯罪手
    段尚屬平和，亦未因此而危害他人，所生損害尚非鉅大，而
    被告於犯後於本院審理時坦承犯行，尚見悔意之犯罪後態度
    ，暨施用毒品者均有相當程度之成癮性及心理依賴，其犯罪
    心態與一般刑事犯罪之本質並不相同，應側重適當之醫學治
    療及心理矯治為宜等一切情狀，分別量處如主文所示之刑，
    並定其應執行之刑。
據上論斷，應依刑事訴訟法第273 條之1 第1 項、第299 條第1
項前段，毒品危害防制條例第10條第1 項、第2 項，刑法第11條
前段、第47條第1項、第51條第5款，判決如主文。
本案經檢察官劉文賓到庭執行職務。
中    華    民    國    97    年   12      月    2    日
                  刑事第三庭    法  官  陳怡先
以上正本證明與原本無異。
如不服本判決應於收受判決後10日內向本院提出上訴書狀，並應
敘述具體理由；其未敘述上訴理由者，應於上訴期間屆滿後20日
內向本院補提理由書（均須按他造當事人之人數附繕本）「切勿
逕送上級法院」。
中    華    民    國    97    年    12    月    2     日
                                書記官  郭松菊
附錄所犯法條
毒品危害防制條例第10條
施用第一級毒品者，處 6 月以上 5 年以下有期徒刑。
施用第二級毒品者，處 3 年以下有期徒刑。


司法院資訊處製作；財團法人民間司法改革基金會備份。
